【裁判字號】    98,抗,222
【裁判日期】    981124
【裁判案由】    確認地上權登記之請求權存在
【裁判全文】
臺灣高等法院臺南分院民事裁定  98年度抗字第222號
抗  告  人  乙○○○○○○○
上列抗告人因與相對人甲○○○間確認地上權存在事件，對於中
華民國98年9月10日臺灣嘉義地方法院98年度補字第336號裁定，
提起抗告，本院裁定如下：
    主    文
抗告駁回。
抗告訴訟費用新台幣壹仟元由抗告人負擔。
    理    由
一、抗告意旨略以：抗告人係請求確認伊就相對人所有坐落嘉義
    市○○段○○段第六號土地（下稱系爭土地），有地上權登
    記請求權存在，為非財產權之訴訟，原審依財產權訴訟核定
    訴訟標的價額，命抗告人補繳裁判費，顯有不當，爰提起抗
    告，請求廢棄原裁定，以維護抗告人訴訟上之權利等語。
二、按訴訟標的之價額，由法院核定。法院因核定訴訟價額，得
    依職權調查證據。次按因地上權、永佃權涉訟，其價額以1
    年租金15倍為準；無租金時，以1年所獲可視同租金利益之
    15倍為準；但如1年租金或利益之15倍超過其地價者，以地
    價為準，民事訴訟法第77條之1第1項、第3項、第77條之4定
    有明文。又城市地方房屋或租用基地建築房屋之租金，以不
    超過土地及其建築物申報總價年息百分之10為限，土地法第
    97條第1項、第105條亦定有明文。
三、經查：
  (一)抗告人於原審起訴聲明：確認伊與相對人甲○○○間，就相
    對人所有系爭土地，地上權登記請求權存在（見原審卷第5
    、11頁），核屬因地上權涉訟事件，乃財產權訴訟，抗告人
    主張係非財產權訴訟，尚非可採；抗告人於起訴狀或抗告狀
    ，均未就其使用系爭土地支付相對人對價或租金，提出證據
    ，依上開說明，即應以系爭土地1年所獲可視同租金利益之
    15倍，核定本件訴訟標的價額，並徵收裁判費。
  (二)查，系爭土地96年1月間之申報地價為每平方公尺新台幣（
    下同）17,840元，面積為241平方公尺，有土地登記謄本足
    憑，參考系爭土地位置、地上物使用狀況，認視同租金利益
    為申報地價年息百分之5，則系爭土地1年所獲可視同租金之
    利益為214,972元（17,840元×241×0.05＝214,972元），
    本件訴訟標的價額為3,224,580元（214,972元×15＝3,224,
    580元），應徵第一審裁判費32,977元，已逾原審核定之數
    額。
  (三)按抗告法院認抗告有理由者，或廢棄、變更原裁定，或命原
    法院或審判長更為裁定，均須受辯論主義原則之限制，即不
    得逾越抗告聲明之範圍，為更不利於抗告人之裁判。查本件
    訴訟標的價額應依上開規定核定，已如上述。原審雖認本件
    訴訟為財產權訴訟，但就訴訟標的價額之核定，依民事訴訟
    法第77條之12規定核定訴訟標的價額，固有未合，但若依原
    審核定方式，抗告人應繳納之裁判費，顯較本院核定之數額
    為低，依上開說明，本院自不得更為不利抗告人之裁定，從
    而抗告人提起抗告，指摘原裁定不當，求予廢棄，為無理由
    ，應予駁回。至於抗告人應繳納之裁判費若有不足，原審依
    上開規定，尚非不得依職權核定，再命抗告人補繳，併此敘
    明。
四、據上論結，本件抗告為無理由，依民事訴訟法第495條之1、
    第449條第1項、第95條、第78條，裁定如主文。
中    華    民    國    98    年    11    月    24    日
                  民事第四庭    審判長法  官  吳上康
                                      法  官  王金龍
                                      法  官  陳珍如
上為正本係照原本作成。
本裁定除以適用法規顯有錯誤為理由外，不得再抗告。如提再抗
告（須附繕本），應於收受送達後10日內委任律師為代理人向本
院提出再抗告狀，並繳納再抗告費新台幣1千元。
中    華    民    國    98    年    11    月    24    日
                                      書記官  易慧玲
【附記】
民事訴訟法第495條之1第2項準用同法第466條之1第1、2項規定
：
(1)對於第二審判決上訴，上訴人應委任律師為訴訟代理人。但上
  訴人或其法定代理人具有律師資格者，不在此限。
(2)上訴人之配偶、三親等內之血親、二親等內之姻親，或上訴人
  為法人、中央或地方機關時，其所屬專任人員具有律師資格並
  經法院認為適當者，亦得為第三審訴訟代理人。
民事訴訟法第466條之2第1項：
  上訴人無資力委任訴訟代理人者，得依訴訟救助之規定，聲請
  第三審法院為之選任律師為其訴訟代理人。


司法院資訊處製作；財團法人民間司法改革基金會備份。
